【裁判字號】    99,交抗,1611
【裁判日期】    990914
【裁判案由】    違反道路交通管理處罰條例
【裁判全文】
臺灣高等法院交通事件裁定            99年度交抗字第1611號
抗 告 人
即異議人  甲○○
受處分人  國瑞汽車股份有限公司
代 表 人  蘇燕輝
上列抗告人因受處分人違反道路交通管理處罰條例案件，不服臺
灣桃園地方法院中華民國99年6 月7 日所為裁定（99年度交聲字
第569 號），提起抗告，本院裁定如下：
    主  文
抗告駁回。
    理  由
一、本件原裁定意旨略以：受處分人國瑞汽車股份有限公司（以
    下簡稱國瑞公司，原裁定當事人欄誤載受處分人為甲○○，
    應予更正）所有車號4201-TS 號自用小客車，於民國98年9
    月13日凌晨零時38分許，行經桃園縣平鎮市○○路與三興路
    口，有「不遵守道路交通標線之指示」之違規行為，為警舉
    發，並依道路交通管理處罰條例第60條第2 項第3 款規定裁
    處國瑞公司罰鍰新臺幣（以下同）1200元，係屬逕行舉發案
    件，原處分機關認汽車所有人即受處分人國瑞公司未於限期
    內檢附相關證據及應歸責人之證明文件，向處罰機關告知應
    歸責人，故仍應以受處分人國瑞公司而非異議人甲○○為裁
    處對象，有交通部公路總局新竹區監理所99年4 月9 日壢監
    裁字第裁53-D00000000號違反道路交通管理事件裁決書1 紙
    在卷可稽；查本件異議人甲○○並非適格聲明異議之人，不
    得據以聲明異議。又本件受處分人國瑞公司之代表人為蘇燕
    輝，而依異議人甲○○所提出之聲明異議狀，其所指時間及
    內容，均係對本件裁罰之聲明異議，聲明異議人之簽章署名
    為甲○○，足認本件異議人為甲○○，復無國瑞公司授予異
    議人代理權之證明，難謂異議人係代受處分人聲明異議，本
    件悖於法定異議程式，於法不合且無從補正，認其異議為不
    合法，而裁定駁回。另敘明以本案違規採證照片，路口號誌
    清楚顯示為圓形紅燈，且依照片資訊顯示，紅燈亮啟前之黃
    燈長6.8 秒，行駛於內側車道之車號4201-TS 自用小客車係
    於紅燈亮啟後30.1秒時超越停止線，啟動相機拍照，本件受
    處分人有「不遵守道路交通標線之指示」之違規事實亦屬明
    確，是縱異議人有合法代理權源，其聲明異議於實體上仍無
    理由等語。
二、抗告意旨略以：抗告人甲○○於前揭時間駕駛國瑞公司所有
    車號4201-TS 號自用小客車行經之上開路口，為下坡路段，
    抗告人因載友人返家須左轉並減速慢行，當時交通號誌原為
    綠燈，突轉為黃燈，抗告人所駕車輛此時已越線，然對向車
    道適有來車，待對向車先行後，交通號誌已轉為紅燈，此時
    即遭照相舉發違規，抗告人不服該裁處，請求實地勘查等語
    。
三、按道路交通管理處罰條例第7 條之2 第1 項所列逕行舉發情
    形，應記明車輛牌照號碼、車型等可資辨明之資料，以汽車
    所有人為被通知人製單舉發；又受處分人，不服同條例第8
    條主管機關所為之處罰，得於接到裁決書之翌日起20日內，
    向管轄地方法院聲明異議；而前揭條例之處罰，受舉發違反
    道路交通管理事件之受處罰人，認為受舉發之違規行為應歸
    責他人者，應於舉發違反道路交通管理事件通知單應到案日
    期前，檢附相關證據及應歸責人相關證明文件，向處罰機關
    告知應歸責人，處罰機關應即另行通知應歸責人到案依法處
    理，逾期未依規定辦理者，仍依本條例各該違反條款規定處
    罰，道路交通管理處罰條例第7 條之2 第4 項、第87條第1
    項、85條第1 項分別定有明文。經查：本件為交通違規逕行
    舉發案件，而違規車號4201-TS 號自用小客車之所有人為國
    瑞公司，此有桃園縣政府警察局舉發交通違規案件查詢結果
    列印資料在卷可查（見原審卷第17頁），且為抗告人所不爭
    執（見本院卷第5 頁其聲請抗告狀），是受處分人為國瑞公
    司，應屬明確；若國瑞公司認為受舉發之違規行為應歸責他
    人者，應於法定期間內，檢附相關資料向處罰機關告知應歸
    責者，由處罰機關另行通知應歸責人到案依法處理，國瑞公
    司方可免其罰則。然綜覽全卷，國瑞公司並未於法定期限內
    向原處分機關即桃園縣政府警察局提出相關事證告知應歸責
    者，復未見國瑞公司出具委託書，委由抗告人甲○○代理該
    公司聲明異議，揆諸上開規定，國瑞公司仍為受處罰人，並
    無違誤。又聲明異議之主體限於受處分人，如由未受委任之
    第三人聲明異議，即難認其聲明異議合於法律上之程式，且
    無從補正。原審本於同上見解，認本件由甲○○聲明之異議
    為不合法律上程式，未命補正而逕以裁定駁回，並無不當。
    抗告意旨僅就實體事項有所爭執，未指摘原審裁定此部分見
    解，亦未就相關程序事項有何說明，其抗告為無理由，應予
    駁回。
據上論結，應依道路交通案件處理辦法第26條，刑事訴訟法第41
2 條，裁定如主文。
中    華    民    國    99    年    9     月    14    日
                  刑事第十九庭審判長法  官  鄧振球
                                    法  官  潘翠雪
                                    法  官  彭幸鳴
以上正本證明與原本無異。
不得再抗告。
                                    書記官  陳靜姿
中    華    民    國    99    年    9     月    14    日

司法院資訊處製作；財團法人民間司法改革基金會備份。
